【裁判字號】    90,訴,4610
【裁判日期】    901204
【裁判案由】    確認債權存在
【裁判全文】
臺灣臺北地方法院民事判決  九十年度訴字第四六一○號
    原      告  嘉祐實業有限公司
    法定代理人  乙○○
    被      告  台北市政府國民住宅處
    法定代理人  甲○○
    訴訟代理人  丙○○
右當事人間請求確認債權存在事件，本院判決如左：
    主    文
確認業聯營造股份有限公司對被告有新台幣壹佰玖拾柒萬參仟肆佰貳拾貳元之債權存
在。
訴訟費用由被告負擔。
    事    實
甲、原告方面：
一、聲明：如主文第一項所示。
二、陳述：
（一）被告於民國八十四年間將其松山新村國宅新建工程發包予訴外人業聯營造股份
      有限公司（下簡稱業聯公司）承攬，嗣業聯公司再將其中之「全區外牆泥作打
      底及部分內牆打底粉光」工程，於八十六年四月十日轉包予原告承攬施作，工
      程款約定以實做時算計價，百分之五之尾款俟驗收交屋完成後付清之。
（二）系爭工程業經驗收無誤，業聯公司即應給付原告尾款一百十萬九千七百零四元
      。復查系爭工程之外牆ＲＣ完成面凹凸不平，致粉刷厚度超過原所約定之三公
      分以上，經雙方協調後，業聯公司同意另行給付原告以下工料款：（１）十區
      甲十五萬元；（２）十區乙十五萬元；（３）十一區甲十五萬元；（４）十一
      區乙十五萬元；（５）七區二十五萬元，合計共八十五萬元，與前揭工程尾款
      之總計即為一百九十五萬九千七百零四元。然迭經催告均未獲清償，原告為保
      全債權，聲請鈞院以九十年度裁全字第五一六六號裁定准對業聯公司實施假扣
      押，並經鈞院九十年七月五日九十年度民執全字第二二○五號執行命令，就業
      聯公司對被告之松山新村國宅新建工程（乙標接續工程）債權，在一百九十五
      萬九千七百零四元，及執行費一萬三千七百十八元範圍內予以扣押，被告亦不
      得對業聯公司清償。詎被告不承認業聯公司之債權而聲明異議，原告認被告之
      聲明異議不實，爰依強制執行法第一百二十條第二項，就前揭債權及執行費之
      範圍提起本件訴訟，並訴訟告知業聯公司。
三、證據：提出工程合約影本一份、本院九十年度裁全字第五一六六號假扣押裁定影
    本一份、執行命令影本一份、聲明異議狀影本一份為證。
乙、被告方面：
一、聲明：駁回原告之訴。
二、陳述：
（一）系爭訴請被告確認債權存在，係以業聯公司對被告存有該債權為前提。查葉聯
      公司所承攬之「松山新村乙標國宅建築工程（接續工程）已完成正驗，被告並
      已給付百分之九十八之工程總價（內含百分之二尾款），其餘百分之二款項，
      依被告與業聯公司所簽訂之合約第四條第三款：「本工程付款方式詳見投標須
      知補充規定第八條。」。本工程投標須知補充規定第八條付款辦法第（一）款
      ：「本工程......承包商領到使用執照並出具保固切結書後，依序付足工程總
      價百分之九十七。再於逐戶點交接管完成後，付足工程總價百分之九十八，其
      餘尾款，承包廠商得以現金票據或公債或定期存款單按投標須知第九條（三）
      規定辦理換領。保固期滿一年時並完成保固應修工程後發還半數，其餘俟保固
      期滿二年時，完成保固應修工程後發還。」約定，業聯公司需於領取使用執照
      與逐戶點交檢修瑕疵完成交接之程序始得領取，惟業聯公司因財務發生問題，
      未能履行上開條件，因此，對被告已無任何工程債權可予請求（尾款部分已以
      出具銀行保固保證書方式換領）。
三、證據：提出台北市政府國民住宅處工程合約影本一份、台北市國民住宅處建築工
    程投標須知補充規定影本一份、保固保證金連帶保證書影本一份為證。
丙、本院依職權調閱本院九十年度裁全字第五一六六號民事保全程序卷宗及九十年度
    執全字第二二○五號民事執行卷宗。
    理    由
一、原告起訴主張：被告於八十四年間將其松山新村國宅新建工程發包予業聯公司承
    攬，嗣業聯公司再將其中之「全區外牆泥作打底及部分內牆打底粉光」工程，於
    八十六年四月十日轉包予原告承攬施作，茲因業聯公司未依約給付工程尾款一百
    九十五萬九千七百零四元，原告為保全債權，聲請本院以九十年度裁全字第五一
    六六號裁定准對業聯公司實施假扣押，並經本院九十年七月五日九十年度民執全
    字第二二○五號執行命令，就業聯公司對被告之松山新村國宅新建工程（乙標接
    續工程）債權，在一百九十五萬九千七百零四元及執行費一萬三千七百十八元範
    圍內予以扣押，被告亦不得對業聯公司清償。詎被告不承認業聯公司對伊之債權
    而聲明異議，原告認被告之聲明異議不實，爰依強制執行法第一百二十條第二項
    規定請求確認業聯公司對被告有一百九十七萬三千四百二十二元之債權存在等語
    。被告則以：業聯公司對被告雖有工程尾款三千多萬元之債權，惟依約業聯公司
    需於領取使用執照與逐戶點交檢修瑕疵完成交接之程序始得領取，而業聯公司因
    財務發生問題，未能履行上開條件，因此其對被告已無任何工程債權可予請求等
    語，資為抗辯。
二、查原告主張被告於八十四年間將其松山新村國宅新建工程發包予業聯公司承攬，
    嗣業聯公司再將其中之「全區外牆泥作打底及部分內牆打底粉光」工程，於八十
    六年四月十日轉包予原告承攬施作，茲因業聯公司未依約給付工程尾款一百九十
    五萬九千七百零四元，原告為保全債權，聲請本院以九十年度裁全字第五一六六
    號裁定准對業聯公司實施假扣押，並經本院九十年七月五日九十年度民執全字第
    二二○五號執行命令，就業聯公司對被告之松山新村國宅新建工程（乙標接續工
    程）債權，在一百九十五萬九千七百零四元及執行費一萬三千七百十八元範圍內
    予以扣押，被告亦不得對業聯公司清償。詎被告不承認業聯公司對伊之債權而聲
    明異議之事實，業據提出工程合約、假扣押裁定、執行命令、聲明異議狀為證，
    並為被告所不爭執，復經本院調閱該執行卷宗查明無訛，堪信為真實。茲兩造所
    爭者，乃業聯公司對被告是否有系爭債權存在？經查，業聯公司對被告尚有工程
    尾款三千多萬元債權乙事，業據證人業聯公司證稱屬實，且為被告所自認，堪信
    為真。被告雖抗辯因業聯公司需於領取使用執照與逐戶點交檢修瑕疵完成交接之
    程序始得領取，而業聯公司因財務發生問題，未能履行上開條件，故不能領取該
    款項云云，縱屬實在，亦僅是業聯公司能否向被告請領該款項之問題（即請領條
    件是否成就之問題），難謂該債權即不存在。況從被告自認業聯公司已完工且完
    成驗收，只是未辦理領取使用執照及完成點交手續等情，按一般經驗法則，縱由
    被告自行或另委由他人完成該等事項，其所花費用或造成被告之損害額，亦難認
    足達三千多萬元，此外被告復未舉證證明其已對業聯公司行使損害賠償請求或主
    張抵銷該債權或該債權有其他消滅或不存在之情事。是被告抗辯業聯公司對伊債
    權不存在云云，即非可採。從而，原告請求確認業聯公司對被告有一百九十七萬
    三千四百二十二元之債權存在，應屬可採。
三、結論：原告之訴為有理由，依民事訴訟法第七十八條，判決如主文。
中      華      民      國    九十      年    十二    月      四        日
                                            民事第二庭法      官  曾部倫
右為正本係照原本作成。
如對本判決上訴，須於判決送達後廿日內向本院提出上訴狀。
中      華      民      國    九十      年    十二    月      四        日
                                                      法院書記官  柯月英


司法院資訊處製作；財團法人民間司法改革基金會備份。
